【裁判字號】    97,聲,146
【裁判日期】    970122
【裁判案由】    聲請解除禁見
【裁判全文】
臺灣嘉義地方法院刑事裁定               97年度聲字第146號
聲  請  人
即  被  告  甲○○
                    （
上列聲請人即被告因偽造有價證券等案件，不服本案受命法官所
為禁止接見、通信處分，聲請撤銷禁止接見、通信處分，本院裁
定如下：
    主  文
聲請駁回。
    理  由
一、按對於審判長、受命法官、受託法官所為關於羈押之處分有
    不服者，受處分人得自為處分之日起算，於五日內，聲請所
    屬法院撤銷或變更之，刑事訴訟法第四百十六條第一項、第
    三項定有明文。次按同法第四百十八條第二項規定：「依本
    編規定得提起抗告，而誤為撤銷或變更之聲請者，視為已提
    起抗告；其得為撤銷或變更之聲請而誤為抗告者，視為已有
    聲請。」準此，本件聲請人即被告甲○○（下稱聲請人）對
    於本院九十六年度訴緝字第四七號案件受命法官所為禁止接
    見、通信之處分不服，應僅得聲請所屬法院撤銷或變更之，
    而非提起抗告；聲請人固誤為抗告，然依上揭規定，仍視為
    已有聲請，合先敘明。
二、聲請意旨略以：禁見處分應有刑事訴訟法第一百零五條第三
    項之情形始得為之，且禁止接見、通信乃阻斷被告與家人聯
    絡之機會，其影響甚大，因此仍應考量必要性。然被告所涉
    案件中均無任何共犯，且被告尚無聲請任何證人，實無串證
    之可能性，亦無上開法條第三項之情形存在，原處分僅表明
    被告有逃亡之虞及犯罪嫌疑重大，並未敘明禁見之理由，因
    此禁見是否有其必要性，應再為斟酌云云。
三、按被告經法官訊問後，認為犯罪嫌疑重大，而有：(1)逃亡或
    有事實足認為有逃亡之虞者；(2)有事實足認為有湮滅、偽造
    、變造證據或勾串共犯或證人之虞者；(3)所犯為死刑、無期
    徒刑或最輕本刑為五年以上有期徒刑之罪者，非予羈押，顯
    難進行追訴、審判或執行者，得羈押之，刑事訴訟法第一百
    零一條第一項定有明文。次按法院認被告為接見、通信及受
    授物件有足致其脫逃或湮滅、偽造、變造證據或勾串共犯或
    證人之虞者，得依職權命禁止或扣押之，此觀刑事訟法第一
    百零五條第三項規定甚明。再按審判期日前所踐行之準備程
    序旨在證據之蒐集與調查，為審判之準備，如為發見真實及
    防止串供之必要，法院對被告執行羈押並禁止接見及通信，
    自非法所不許。而所謂「犯罪嫌疑重大」，係指有具體事由
    足以令人相信被告很可能涉嫌其被指控之犯罪即足當之，亦
    即僅需自由證明即可，與認定犯罪事實所依憑之證據需達無
    合理懷疑之程度者有所不同。又所稱「有事實足認為有勾串
    證人之虞者」，自應依具體事實客觀認定，惟此事實並非串
    證之事實，而為有串證之虞之事實。因此，應就案件進行情
    形及所舉證人與被告之關係等因素，綜合觀之，以決定是否
    有串證之虞。
四、經查：
  (一)聲請人因涉犯偽造有價證券等案件，前經本院受命法官於九
    十六年十二月六日訊問後，認其犯罪嫌疑重大，有刑事訴訟
    法第一百零一條第一項第一款及同法第一百零一條之一第七
    款情形，非予羈押，顯難進行審判，有羈押之必要，而執行
    羈押並予禁止接見、通信處分等情，業經本院調卷核閱無訛
    。而聲請人於九十六年十二月六日訊問時矢口否認詐欺取財
    及偽造有價證券犯行，後於九十七年一月七日準備程序時則
    坦承起訴書所載之刑法第三百三十九條第一項詐欺取財犯行
    ，然仍矢口否認有何刑法第二百零一條第一項偽造有價證券
    犯行，辯稱：伊簽發起訴書所載之支票均有獲得陳王只及孫
    蜀嘉之概括授權；而就九十六年度偵緝字第七五六號移送併
    辦意旨書部分，則係簡素綢自己同意在本票上簽名及蓋章云
    云。惟被告涉犯上開罪嫌，有證人蔡佩芬、陳明輝、戴清中
    、李瑞芳、葉育誠、顏啟東、林韻宜、簡素綢之證詞在卷可
    稽，復有出貨單、支票、退票理由單、本票影本等在卷可佐
    ，均足徵其涉犯上開罪名犯罪嫌疑確屬重大無誤。
  (二)原處分固未敘明刑事訴訟法第一百零一條第一項第二款之情
    形，然聲請人既以上開情詞置辯，其上開辯詞則顯與證人陳
    王只、孫蜀嘉、簡素綢之證述情詞互有出入，衡酌聲請人為
    證人陳王只之女婿、復為證人孫蜀嘉之舅舅，渠等間具有相
    當親誼關係，且本案尚未進入審理程序，辯護人亦已具狀聲
    請傳喚證人陳王只、孫蜀嘉到庭接受交互詰問（見本院九十
    六年度訴緝字第四七號刑事卷第83頁）。聲請人如未予禁止
    接見、通信，則依上開具體客觀事實以觀，自有事實足認有
    與上開證人串證之虞；是被告辯稱：伊尚無聲請任何證人，
    並無串證之可能性云云，顯與事實相違，並不足採。此外，
    本院審酌其他替代處分均難達上開防免串證之目的，故為擔
    保證人不受干擾及渠等供述之不受污染，堪認確有對被告實
    施禁止接見、通信處分之必要性無疑。
  (三)從而，本院受命法官審酌上開各項事證，認聲請人上開犯罪
    嫌疑重大，而予羈押並禁止接見、通信之處分，經核尚無不
    當，聲請人聲請撤銷禁止接見、通信處分，自無理由，應予
    駁回。
五、據上論斷，應依刑事訴訟法第四百十六條第四項、第四百十
    二條，裁定如主文。
中    華    民    國    97    年     1    月    22    日
                        刑事第一庭  審判長法  官  許進國
                                          法  官  黃琴媛
                                          法  官  曾宏揚
上列正本證明與原本無異。
本件不得抗告。
中    華    民    國    97    年     1    月    22    日
                                          書記官  陳慶昀


司法院資訊處製作；財團法人民間司法改革基金會備份。
